臺灣臺南地方法院交通事件裁定　　　　 93年度交聲字第639號
移送機關　　交通部公路總局嘉義區監理所臺南監理站
受處分人
即異議人　　甲　○
上列受處分人因違反道路交通管理處罰條例案件，對於交通部公
路總局嘉義區監理所臺南監理站93年11月18日所為之裁決處分（
處分案號：嘉監南字第裁74-S00000000號）聲明異議，本院裁定
如下：
    主  文
原處分關於「違反道路交通安全規則肇事致人受輕傷」部分撤銷
。
甲○汽車駕駛人，駕駛汽車違反道路交通安全規則，因而肇事致
人受傷，記違規點數參點。
其餘異議駁回。
    理  由
一、原處分意旨略以：受處分人即異議人甲○於民國93年6月25
    日上午11點鐘左右，駕駛車牌號碼EU-1261號自用小貨車，
    沿劃設有分向限制線（雙黃實線）之臺南市○○路，由北往
    南方向行經該路151號前時，因違反禁止跨越分向限制線之
    道路交通安全規則即作左轉彎欲進入該路151號，以致不慎
    與被害人吳金枝所騎之車牌號碼VFN-553號輕型機車發生碰
    撞，並造成被害人吳金枝與另一被害人即乘客陳玉娟分別受
    有頭部外傷、左前臂及左下肢挫傷與頭部外傷、左膝擦傷等
    傷害，而有不依標誌標線號誌指示，以及駕車違反道路交通
    安全規則肇事致人受傷等違規行為，並經臺南市警察局第一
    分局警員據報到場處理後予以開單舉發。後來原處分機關即
    交通部公路總局嘉義區監理所臺南監理站經查證結果，亦認
    異議人之前述違規事實明確，乃依照道路交通管理處罰條例
    第48條第2款、第63條第1項第1款及修正前之道路交通管理
    處罰條例第61條第3項等規定，並參酌違反道路交通管理事
    件統一裁罰基準表之相關內容，裁處異議人罰鍰新臺幣1千8
    百元，並記違規點數1點，以及吊扣駕駛執照6個月。
二、聲明異議意旨則略以：受處分人即異議人甲○雖不否認有於
    前述時、地，駕駛車牌號碼EU-1261號自用小貨車，沿劃設
    有分向限制線（雙黃實線）之臺南市○○路，由北往南方向
    行經該路151號前時，因在劃設有分向限制線之路段作左轉
    彎欲進入151號，而不慎與被害人吳金枝所騎之車牌號碼VFN
    -553號輕型機車發生碰撞，並造成被害人吳金枝與另一被害
    人即乘客陳玉娟分別受有頭部外傷、左前臂及左下肢挫傷與
    頭部外傷、左膝擦傷等傷害之事實，然異議人之所以在本件
    違規地點作左轉彎，係因該處之分向限制線上另行劃設有用
    以指示禁止臨時停車之黃色網狀實線，而主管機關未依照道
    路交通標誌標線號誌設置規則第6條第2項：「道路與交通狀
    況有變更時，應增設必要之標誌、標線、號誌，並將不必要
    之標誌、標線、號誌同時清除。」之規定，將網狀線區域覆
    蓋之分向限制線予以塗銷，致使異議人因新、舊標線重疊之
    緣故，而誤認與網狀線重疊之分向限制線應屬無效，始會在
    該地點作左轉彎之駕駛行為。又倘若主管機關認為該處確實
    有設置分向限制線之必要，則應依上述設置規則第7條第1項
    ：「標誌、標線、號誌應經常維護，保持清晰完整及有效性
    能。」之規定，將該分向限制線獨立於網狀線外，避免駕駛
    人因標線設置不清而有跨越雙黃實線之違規行為。因此，該
    雙黃實線既然已因主管機關另行於其上劃設有網狀線而失其
    效力，則異議人即無原處分意旨所稱等違規行為，故異議人
    不服原裁決，乃提起本件異議。
三、按汽車駕駛人轉彎時，不依標線指示者，處2百元以上6百元
    以下（即新臺幣6百元以上1千8百元以下）罰鍰，並記違規
    點數1點，道路交通管理處罰條例第48條第2款及第63條第1
    項第1款分別定有明文；其次，汽車駕駛人，駕駛汽車違反
    道路交通安全規則，因而肇事致人受傷者，記違規點數3點
    ；致人重傷者，吊扣其駕駛執照3個月至6個月，93年4月21
    日修正公布，且於同年7月1日施行之道路交通管理處罰條例
    第61條第3項亦規定甚明。又駕駛人駕駛汽車，應遵守道路
    交通標誌、標線、號誌之指示，道路交通安全規則第90條則
    有明文規定。另分向限制線（本線為雙黃實線），用以劃分
    路面成雙向車道，禁止車輛跨越行駛，並不得迴轉，道路交
    通標誌標線號誌設置規則第165條第1項、第2項復有明文規
    範。至於「行為後本法有變更者，適用裁處時之規定，但裁
    處前之規定有利於行為人者，適用最有利於行為人之規定。
    」，社會秩序維護法第3條則定有明文，而道路交通管理處
    罰條例中雖無相關法律變更適用之規定，但因兩者均屬行政
    秩序罰類之法規，故違反道路交通管理處罰條例行為之處罰
    ，亦應有前述「從新從輕」原則之類推適用。
四、經查：
    （一）受處分人即異議人甲○並不否認有於前述時、地，駕
          駛車牌號碼EU-1261號自用小貨車，沿劃設有分向限
          制線（雙黃實線）之臺南市○○路，由北往南方向行
          經該路151號前時，因欲作左轉彎進入151號時，而不
          慎與被害人吳金枝所騎之車牌號碼VFN-553號輕型機
          車發生碰撞，並造成被害人吳金枝與另一被害人即乘
          客陳玉娟分別受有頭部外傷、左前臂及左下肢挫傷與
          頭部外傷、左膝擦傷等傷害之事實，且有臺南市警察
          局南市警交字第S00000000號舉發違反道路交通管理
          事件通知單1紙及臺南市警察局第一分局南市警一偵
          字第846號偵查卷宗之異議人與被害人吳金枝及陳玉
          娟之警詢筆錄、道路交通事故現場圖、道路交通事故
          調查報告表（一）、（二）各1份及事故現場蒐證照
          片7張附卷可參。另被害人吳金枝、陳玉娟2人因本次
          車禍而受有如前所述等傷害（非重傷），則有上述臺
          南市警察局第一分局南市警一偵字第846號偵查卷宗
          之臺南市立醫院93年6月25日、8月25日診斷證明書各
          1紙存卷足憑，故異議人於前述時、地，有駕車行經
          劃設有分向限制線之路段作左轉彎時不慎肇事而致人
          受傷之情事，應可認定。
    （二）其次，詳細觀察本件交通事故現場蒐證照片內容，則
          可發現受處分人即異議人甲○駕駛小貨車作左轉彎之
          路段上，確實同時劃設有明顯、醒目之分向限制線（
          雙黃實線）及黃色網狀實線（參見蒐證照片第1-b張
          ），但因前者之功用，係在用以劃分路面成雙向車道
          ，禁止車輛跨越行駛，並不得迴轉之；而後者之功用
          ，則係在用以告示禁止臨時停車，防止交通阻塞，兩
          者之規範功用並無任何衝突。又路面上既然劃設有分
          向限制線，則駕駛人依照上述道路交通標誌標線號誌
          設置規則第165條第1項、第2項等規定，本不能在該
          處跨越標線而行駛，且該標線之禁止作用並不因該路
          段同時存在其他交通標線而受到影響。而本件肇事地
          點之分向限制線，亦不因另有黃色網狀實線之劃設而
          模糊不清，一般駕駛人仍可輕易發現該處確有明顯之
          分向限制線存在，故受處分人即異議人甲○尚難僅以
          該分向限制線上同時劃設有黃色網狀實線，即主張該
          處之分向限制線已失其效用。
    （三）至於道路交通標線主管機關基於交通狀況變更之考量
          ，有意改變原先劃設之交通標線而另為規劃時，主管
          機關假如將新劃設之交通標線先行劃上，而尚未將舊
          有之交通標線刮除時，則假若該兩種交通標線之功用
          不相違背時，則舊有之交通標線在未刮除前，仍不因
          新劃設之標線存在而失其效力，駕駛人尚不得自行認
          定有新標線之劃設，舊標線即自動失其效力。又主管
          機關於新標線劃設後，未能依照道路交通標誌標線號
          誌設置規則第6條第2項之規定，迅速將不必要之標線
          予以清除，則係主管機關對於道路交通標線之劃設及
          刮除工程上，是否有疏失或延誤之問題，與現場道路
          交通標線之功能判斷上，經核尚無任何影響。此外，
          本件肇事地點之分向限制線係一路向後延伸，雖與黃
          色網狀實線有少許重疊之情況，但並不妨礙其清晰、
          醒目之警示效果，且受處分人即異議人甲○為領有合
          格普通小型車駕駛執照之駕駛人，應可瞭解上述兩種
          標線之功用並不衝突，而兩者同時存在於道路上，亦
          無使駕駛人明顯產生混淆或疑慮之可能。因此，異議
          人上開所辯：係因新、舊標線重疊而誤認較早劃設之
          分向限制線應屬無效，始於該處所作左轉彎之駕駛行
          為等語，經核尚非有理，而不足採。
    （四）再者，本件經送臺灣省臺南區車輛行車事故鑑定委員
          會及臺灣省車輛行車事故覆議鑑定委員會鑑定結果，
          亦均認為受處分人即異議人甲○駕駛小貨車，行經劃
          設分向限制線路段，違規左轉且未讓對向直行車先行
          ，為肇事主因等情，則有臺灣省臺南區車輛行車事故
          鑑定委員會93年12月8日南鑑字第931608號函所附之
          鑑定意見書及臺灣省車輛行車事故覆議鑑定委員會94
          年1月28日府覆議字第9311340號函所附之覆議意見書
          各1份在卷可憑，此結果更加證明異議人駕車肇事致
          被害人吳金枝、陳玉娟2人受傷之行為，確有違反道
          路交通管理處罰條例第48條第2款之規定無疑。至被
          害人吳金枝駕駛輕型機車，未注意車前狀況之駕駛行
          為，亦為本件車禍發生之肇事次因等情，雖據前開臺
          灣省車輛行車事故覆議鑑定委員會覆議意見書載明可
          證，然異議人之上述違規行為，既與輕型機車駕駛人
          吳金枝之違規行為，併合而導致本件車禍之發生，則
          被害人吳金枝之違規行為，或可當作雙方肇事責任分
          配之參考，但異議人業已觸犯之交通違規行為，則不
          能因此相抵而獲得解免。
    （五）另受處分人即異議人甲○於肇事後，業與被害人吳金
          枝、陳玉娟2人就民事損害賠償事宜達成和解，而被
          害人吳金枝、陳玉娟2人也因此撤回刑事部分之告訴
          ，並經臺灣臺南地方法院檢察署檢察官就異議人所涉
          過失傷害罪嫌部分為不起訴處分一情，雖有卷附之該
          檢察署94年度偵字第2960號不起訴處分書、臺南縣永
          康市調解委員會94年1月26日調解筆錄各1份及請求撤
          回告訴狀2紙存卷可佐，然此僅係異議人駕車肇事後
          ，就民事損害賠償及告訴乃論之罪等相關事宜之處理
          結果而已，與異議人前述業已違反道路交通管理處罰
          條例之違規駕駛行為，經核尚屬無涉，故異議人於前
          開時、地，有駕駛自用小貨車而違反道路交通安全規
          則以致肇事，並造成他人受傷之違規行為，亦應可認
          定。
    （六）然而，受處分人即異議人甲○之前述駕車違反道路交
          通安全規則，因而肇事致被害人吳金枝、陳玉娟2人
          分別受傷之違規事實，其行為時間係93年6月25日，
          而其行為後之93年7月1日，上開道路交通管理處罰條
          例第61條第3項業已修正變更並公布施行。又異議人
          行為時之道路交通管理處罰條例第61條第3項係規定
          ：「駕駛汽車違反道路交通安全規則，因而肇事致人
          受傷者，吊扣其駕駛執照3個月至6個月」；現時之同
          條項前段之處罰規定，則已修正為「記違規點數3點
          」，比較上述新舊法之規定內容，顯然以新法之規定
          較有利於異議人。據此並參照前述「從新從輕」原則
          類推適用之說明，可知異議人之上開駕駛汽車違反道
          路交通安全規則，因而肇事致人受傷之違規行為，應
          適用現行道路交通管理處罰條例第61條第3項前段之
          規定，始為妥當。因此，原處分機關即交通部公路總
          局嘉義區監理所臺南監理站就異議人此部分之違規行
          為，仍依照修正前之道路交通管理處罰條例第61條第
          3項之規定，而裁處異議人吊扣駕駛執照6個月，於法
          即有未合。
五、綜上所述，本件原裁決處分就受處分人即異議人甲○「違反
    道路交通安全規則肇事致人受輕傷」部分之違規行為，依照
    修正前道路交通管理處罰條例第61條第3項之規定，而裁處
    異議人吊扣駕駛執照6個月，於法既有未合，故應由本院裁
    定將原處分關於該部分之處罰內容予以撤銷。然因異議人於
    前述時、地，駕駛小貨車違反道路交通安全規則第90條之規
    定，以致肇事並造成被害人吳金枝及陳玉娟2人分別受有輕
    傷之違規事實既已明確，故本院仍應就此部分違規，另為異
    議人如主文第2項所示之諭知，以資適法。此外，如前所述
    ，異議人於上開時、地，另有不依標線指示之違規行為，故
    原處分機關就此部分之違規事實，依照道路交通管理處罰條
    例第48條第2款及第63條第1項第1款等規定，並參酌違反道
    路交通管理事件統一裁罰標準表之相關內容，裁處異議人罰
    鍰新臺幣1千8百元，並記違規點數1點，於法即無不當，而
    異議人此部分之異議內容，經核亦無理由，故本件其餘異議
    部分則仍應予駁回。
六、據上論斷，應依道路交通案件處理辦法第19條、20條前段，
    裁定如主文。
中　　華　　民　　國　　94　　年　　5　　月　　 31  　日
                  交通法庭  法  官  陳志成
上正本證明與原本無異。
如不服本裁定應於送達後5日內向本院提出抗告狀。
                            書記官  黃瓊蘭
中　　華　　民　　國　　94　　年　　5　　月　　 31  　日
